【裁判字號】    90,中簡上,288
【裁判日期】    901212
【裁判案由】    過失致死
【裁判全文】
臺灣臺中地方法院刑事判決                        九十年度中簡上字第二八八號
    上  訴  人
    即  被  告  乙○○
    選任辯護人  蘇俊維律師
右上訴人因過失致死案件，不服本院台中簡易庭九十年度中簡字第一二五二號中華民
國九十年七月二十五日第一審簡易判決（聲請案號：臺灣臺中地方法院檢察署九十年
度偵字第九八五八號）提起上訴，本院管轄之第二審合議庭判決如左：
    主  文
原判決撤銷。
乙○○無罪。
    理  由
一、公訴意旨略以：上訴人即被告（下稱被告）乙○○係臺中縣太平市○○路○段二
    七九巷五三號峰興機械股份有限公司負責人（下稱峰興公司），從事車床製造業
    務，為從事業務之人。對於新僱勞工或在職勞工，應施以從事工作及預防災變所
    必要之安全衛生教育、訓練，以避免勞工於工作時發生危險，而依其能力及當時
    情形並無不能注意之情事，竟疏未注意為前項之教育及訓練，使所僱用之電腦搪
    床操作員胡金龍，於民國九十年一月三日十八時三十分許，在前開公司內加工拆
    取工件交換台上之工件時，六角扳手不慎掉入工件交換台及ＮＣ搪床間之底座，
    被害人胡金龍因缺乏前開安全衛生教育及訓練，疏未先將加工時而正常移動之Ｎ
    Ｃ搪床停機，以免發生危險，即彎腰低頭欲以手拾起該扳手，致其頭部遭工作交
    換台及正常移動之ＮＣ搪床底部夾住，機器因而故障發出警鈴聲，經同事朱銘遠
    發現後，將胡金龍救出送醫急救，延至同日十九時四十分許，因顱內出血不治死
    亡。因認被告涉犯刑法第二百七十六條第二項業務過失致人於死罪嫌。
二、按犯罪事實應依證據認定之，無證據不得推定其犯罪事實；又不能證明被告犯罪
    或其行為不罰者，應諭知無罪之判決，刑事訴訟法第一百五十四條、第三百零一
    條第一項分別定有明文。且認定不利被告之事實，須依積極證據，苟積極證據不
    足為不利於被告事實之認定時，即應為有利被告之認定，最高法院三十年上字第
    八一六號著有判例可憑。另認定犯罪事實所憑之證據，無論其為直接證據或間接
    證據，其為訴訟上之證明時，須於通常一般之人均不至有所懷疑，而得確信其為
    真實之程度者，始得據為有罪之認定，倘其證明尚未達到此一程度，而有合理之
    懷疑存在時，即應為無罪之判決，亦有最高法院七十六年台上字第四九八六號判
    例意旨可資參照。次按刑法上之過失犯，必須危害之發生，與行為人之欠缺注意
    ，具有因果聯絡關係，始能成立。至行為人之過失，與被害人自己之過失，併合
    而為危害發生之原因時，雖不能阻卻其犯罪責任，但僅被害人之過失為發生危害
    之獨立原因者，則行為人縱有過失，與該項危害發生之因果關係，已失其聯絡，
    自難令負刑法上過失之責，最高法院二十三年上字第五二二三號著有判例可資參
    照。
三、公訴意旨認被告乙○○涉犯上開犯行，無非係以被告乙○○於警訊、偵查中之自
    白、證人朱銘遠之證述、行政院勞工委員會中區勞動檢查所檢查報告書、照片及
    現場圖等為其論據。訊據被告乙○○固坦承伊於案發時係峰興機械股份有限公司
    負責人，而雇員胡金龍工作中彎腰低頭欲以手拾起該扳手，致其頭部遭工作交換
    台及正常移動之ＮＣ搪床底部夾住，因顱內出血不治死亡等情，惟堅決否認涉有
    前揭犯行，辯稱：當時有實施安全講習，被害人胡金龍本即熟悉於該機器之操作
    ，本案實屬被害人個人操作上之意外，伊本人應無過失等語。經查：
    （一）被告雖辯稱有實施安全講習云云，但並未提出何資料供本院查證，尚難以
          此即對被告做有利之認定，是被告既已違反勞工安全衛生法第二十三條第
          一項之規定，其行為自屬有過失無疑。
    （二）證人即前楊鐵工廠股份有限公司（下稱楊鐵公司）製造部經理甲○○於本
          院調查中證稱：伊於六十四年進入楊鐵公司時，胡金龍擔任普通車床之操
          作員，並於七十八年開始操作ＮＣ搪床，直到胡金龍離職（八十五年）的
          時候都是操作這種機器。伊在八十年左右，有去ＮＣ搪床組學習操作這機
          器，當時就是胡金龍帶伊操作。胡金龍是老師傅，他本身是操作員也是指
          導員；本案被害人胡金龍於峰興公司操作之機器，與胡金龍於楊鐵公司操
          作之機器除工作台較小外，其餘均相同，而操作方式也都一樣等語，而被
          害人胡金龍離職前該公司課長尚在胡金龍之離職申請書上批示「ＮＣ搪床
          組需要該員的加工技術，請上級主管加以考慮。」等語，此亦有離職申請
          書影本一件在卷足按，是被害人胡金龍前後操作該型機器約有十二年之經
          驗，並曾指導新進人員操作方式，其非常熟悉於該型機器之操作，至堪認
          定。
    （三）本案被告之過失，在於未依勞工安全衛生法第二十三條第一項之規定，對
          新僱勞工施以從事工作及預防災變所必要之安全衛生教育、訓練，有如前
          述，而自條文規定之內容觀之，足見該項規定之目的，在於避免新進勞工
          因不熟悉勞動場所及欠缺操作機器之能力與經驗，而產生職業災害。然本
          件被害人胡金龍既已熟悉於該機器之操作，本身又有長達約十二年之操作
          經驗（在楊鐵公司及峰興公司之操作時間），是本案被告雖有過失，然與
          被害人胡金龍發生本件職業災害之因果關係，顯已失其聯絡，堪信被害人
          之過失為發生本件危害之獨立原因。
四、綜上所述，被告前開辯解堪以採信。此外，復查無其他積極證據足資證明被告確
    有公訴人所指之犯行，不能證明被告犯罪，揆諸上揭規定與判例要旨，自應為被
    告無罪之諭知。原審未察，竟對被告乙○○論罪科刑，自有未洽。被告乙○○上
    訴指摘原判決不當，為有理由，應由本院另行撤銷改判，諭知被告乙○○無罪之
    判決。
據上論斷，應依刑事訴訟法第四百五十五條之一第一項、第三項、第三百六十九條第
一項、第三百六十四條、第三百零一條第一項前段，判決如主文。
中      華      民      國    九十年     十二     月     十二     日
                                臺灣臺中地方法院刑事第三庭
                                  審判長法  官  唐  光  義
                                        法  官  黃  峻  隆
                                        法  官  黃  炫  中
右正本證明與原本無異。
如不服本判決，應於判決送達後十日內向本院提出上訴狀，上訴於臺灣高等法院臺中
分院( 須附繕本 )。
                                        書記官
中      華      民      國    九十      年     十二     月     十三     日


司法院資訊處製作；財團法人民間司法改革基金會備份。
